【裁判字號】    98,訴,1148
【裁判日期】    981019
【裁判案由】    搶奪等
【裁判全文】
臺灣高雄地方法院刑事判決              98年度訴字第1148號
公  訴  人  臺灣高雄地方法院檢察署檢察官
被      告  丙○○
上列被告因搶奪等案件，經檢察官提起公訴（98年度偵字第1984
7 號），被告就被訴事實為有罪之陳述，本院合議庭裁定由受命
法官獨任進行簡式審判程序，判決如下：
    主  文
丙○○犯竊盜罪，累犯，處有期徒刑拾月；又犯搶奪罪，累犯，
處有期徒刑壹年肆月。應執行有期徒刑貳年。
    事  實
一、丙○○前因施用第一級、第二級毒品、竊盜及搶奪案件，經
    法院判處徒刑，嗣經減刑並定其應執行之刑為有期徒刑1 年
    5 月確定，於民國97年10月11日縮刑期滿執行完畢。詎仍不
    知悔改，意圖為自己不法之所有，基於竊盜之犯意，在98年
    6 月30日上午9 時許，騎乘車牌號碼XTD-731 號重機車，行
    經高雄市○○區○○路979 號前，見乙○○進入便利商店購
    物時未將置於機車腳踏墊上之黑色手提包隨身攜帶，遂趁機
    竊取上開手提包（內有台新商業銀行存摺1 本、臺灣銀行金
    融卡1 張），得手後騎車逃逸。又意圖為自己不法之所有，
    另起搶奪之犯意，於98年7 月1 日上午5 時30分騎乘上開重
    機車，行經高雄市○○區○○路與崇德路口，見甲○○○騎
    乘機車在其前方，並將白色手提包放置於機車菜籃中，遂趁
    甲○○○不注意而不及防備之際，伸手搶奪該手提包（內有
    新臺幣2000多元、眼鏡1 副、鑰匙2 支、駕照1 張及保溫瓶
    1 個），得手後隨即騎乘機車逃逸。嗣經乙○○報警處理，
    並經警調閱案發現場監視錄影器畫面，始循線查獲前揭竊盜
    犯行；另丙○○在犯罪偵查機關未發覺其搶奪甲○○○之犯
    行前，向警員坦承前揭搶奪犯行，而自首接受裁判。
二、案經高雄市政府警察局左營分局移送臺灣高雄地方法院檢察
    署檢察官偵查起訴。
    理  由
一、本件係經被告丙○○於準備程序當庭表示認罪，而經本院裁
    定以簡式審判程序加以審理，依據刑事訴訟法第273 條之2
    、第159 條第2 項之規定，不適用傳聞法則有關限制證據能
    力之相關規定，合先敘明。
二、上開事實業據被告丙○○坦承不諱，核與證人即被害人乙○○、甲○○○於警詢時證述之情節相符，復有高雄市政府警
    察局左營分局扣押筆錄、扣押物品目錄表、被害人乙○○、
    甲○○○具領之贓物認領保管單、照片及錄影畫面在卷可按
    ，足認被告上開自白與事實相符，應可採信。本案事證明確
    ，被告犯行堪以認定，應依法論科。
三、核被告丙○○所為，係犯刑法320 條第1 項竊盜罪及同法第
    325 條第1 項之普通搶奪既遂罪。被告所犯上開2 罪間，犯
    意各別，行為互殊，應予分論併罰。又被告於犯罪偵查機關
    未發覺其搶奪甲○○○之犯行前，向警員坦承前揭搶奪犯行
    ，有被告警詢筆錄在卷可查，自得依刑法第62條前段之規定
    減輕其刑。查被告有事實欄所載之有期徒刑執行完畢紀錄，
    有臺灣高等法院被告前案紀錄表在卷可按，其於有期徒刑之
    執行完畢後5 年內，故意再犯本件有期徒刑以上之罪，為累
    犯，均應依刑法第47條第1 項之規定加重其刑（就搶奪罪部
    分，應先加後減之）。爰審酌被告正值壯年且四肢健全具完
    全之謀生能力，竟不思憑己力賺取財物，隨意盜取及搶奪他
    人財物，毫無他人所有物之概念，並造成社會大眾對治安之
    疑慮，惡性非輕，並參酌其不法取得之財物價值、所取得之
    物已由被害人領回、且考量其犯罪後坦承犯行，態度尚佳，
    被害人均表示不對被告提出告訴等一切情狀，量處如主文所
    示之刑。並定應執行之刑。
四、又檢察官雖認被告有犯罪之習慣，而併請求依竊盜犯贓物犯
    保安處分條例第3 第1 項第1 款、第2 款對被告諭知強制工
    作等語。
  (一)按「本條例第二條第四項規定應執行之刑未達一年以上者不
    適用本條例，包括依減刑條例減刑後所定之應執行刑在內，
    其所稱應執行之刑，限於因犯本條例所定之竊盜罪或贓物罪
    所定之應執行刑。」法院辦理竊盜犯贓物犯保安處分條例案
    件應行注意事項第2 條定有明文，是以在被告所犯之竊盜罪
    或贓物罪所宣告之刑度或所定之應執行刑在有期徒刑1 年以
    上始有上開條例之適用，本件被告所涉竊盜案件，本院審酌
    結果認宣告有期徒刑10月為適當，尚未達有期徒刑1 年，自
    難依上開條例審酌保安處分之諭知。
  (二)又按保安處分係對受處分人將來之危險性所為拘束其身體、
    自由等之處置，以達教化與治療之目的，為刑罰之補充制度
    。本諸法治國家保障人權之原理及刑法之保護作用，其法律
    規定之內容，應受比例原則之規範，使保安處分之宣告，與
    行為人所為行為之嚴重性、行為人所表現之危險性、及對於
    行為人未來行為之期待性相當（最高法院88年度台上字第73
    39號判決參照）。是即便行為人有犯罪之習慣，但是否有宣
    付保安處分之必要性，法院仍得斟酌實際情況，以判斷被告
    未來受刑之執行是否足夠達防衛社會之目的以為決定。查被
    告犯本件1 次竊盜及1 次搶奪犯行外，前雖甫因竊盜、搶奪
    及施用毒品案件執行完畢出監，顯可認有犯罪之習性存在，
    然被告於前案4 罪，經減刑後僅執行有期徒刑1 年5 月，而
    本件竊盜及搶奪犯行，已經本院判處應執行有期徒刑2 年，
    且有關搶奪部分為被告自首而查獲，應認被告尚有悔意，是
    則經此執行後，已足收矯治其犯罪惡習之效果，本院認無再
    令被告於刑前強制工作之必要，附此敘明。
  (三)又被告雖尚有搶奪案件繫屬本院審理中，惟被告日後是否經
    判決有罪尚屬未定，本院自無從將該案搶奪犯行納入是否在
    本案中諭知被告強制工作之考量，併此敘明。
據上論斷，應依刑事訴訟法第273 條之1 第1 項、第299 條第1
項前段，刑法第320 條第1 項、第325 條第1 項、第47條第1 項
、第62條、第51條第5 款，刑法施行法第1 條之1 ，判決如主文
。
本案經檢察官丁○○到庭執行職務。
中    華    民    國    98    年    10    月    19    日
                  刑事第四庭    法  官  施介元
以上正本證明與原本無異。
如不服本判決應於收受送達後10日內向本院提出上訴書狀，並應
敘述具體理由；如未敘述上訴理由者，應於上訴期間屆滿後20日
內向本院補提理由書（均須按他造當事人之人數附繕本）「切勿
逕送上級法院」。
中    華    民    國    98    年    10    月    19    日
                                書記官   葉玉芬
附錄本判決論罪科刑法條
中華民國刑法第320條
意圖為自己或第三人不法之所有，而竊取他人之動產者，為竊盜
罪，處5  年以下有期徒刑、拘役或 5 百元以下罰金。
意圖為自己或第三人不法之利益，而竊佔他人之不動產者，依前
項之規定處斷。
前二項之未遂犯罰之。
中華民國刑法第325條
意圖為自己或第三人不法之所有，而搶奪他人之動產者，處 6
月以上 5 年以下有期徒刑。
因而致人於死者，處無期徒刑或 7 年以上有期徒刑，致重傷者
，處 3 年以上 10 年以下有期徒刑。
第 1 項之未遂犯罰之。


司法院資訊處製作；財團法人民間司法改革基金會備份。
